【裁判字號】    92,重訴,2
【裁判日期】    920828
【裁判案由】    殺人等
【裁判全文】
臺灣嘉義地方法院刑事判決                            九十二年度重訴字第二號
    公  訴  人  臺灣嘉義地方法院檢察署檢察官
    被      告  乙○○
    選任辯護人  林彥百律師
    被      告  丁○○
右列被告因殺人等案件，經檢察官提起公訴（九十二年度偵字第五七０號），本院判
決如左：
    主  文
乙○○殺人，處有期徒刑拾伍年，褫奪公權捌年。
丁○○隱匿關係他人刑事被告案件之證據，處罰金參仟元，如易服勞役，以參佰元折
算壹日。
    事  實
一、乙○○對經常在不同飲酒作樂場所偶遇之翁明魁，有調戲其所帶去之女性、強邀
    其共同飲酒及對其說話時用手推其身體等行為，相當不滿。乙○○於民國九十二
    年一月九日晚上十時十二分許，獨自前往嘉義縣中埔鄉○○村○○路八一號，丁○○所經營之「相逢歌友會」內飲酒、聽歌，又遇見翁明魁同至該處飲酒作樂，
    乙○○因思及翁明魁前開種種令其相當不悅之行為，即與翁明魁發生口角，並相
    約至門口解決，乙○○頓時萌生殺人犯意，暗自持「相逢歌友會」內櫃臺水槽旁
    水果刀一把，隨翁明魁之後，步出「相逢歌友會」門口之際，即朝翁明魁之胸部
    猛刺一刀，造成翁明魁左側第四肋骨近胸骨處骨折斷裂，進入左側胸腔，再造成
    心包膜表面瘀血，下緣一處刺裂傷及心包膜內積血並大量血氣胸，翁明魁遭刺後
    ，乃與乙○○作近身拉扯，適為「相逢歌友會」內丁○○之夫丙○○發現，丙○○乃步出門口將二人隔開，才發現翁明魁受傷，立即幫翁明魁止血，並叫「相逢
    歌友會」內服務生郭伊寧呼叫救護車，將翁明魁送醫急救。乙○○於行兇後，將
    上開兇刀放回「相逢歌友會」內櫃臺水槽內，即逃離現場，約於十餘分鐘後，乙○○再打電話給丁○○，要求丁○○將兇刀洗滌乾淨後予以丟棄，丁○○明知置
    於櫃臺處之水果刀乃乙○○殺害翁明魁所用之兇刀，竟仍基於隱匿他人刑事證據
    之犯意，將該水果刀上血跡清洗乾淨後，藏置於「相逢歌友會」廚房後空地雜草
    叢內，翁明魁經送醫急救後仍於同日晚上十一時十三分許不治死亡。丁○○於警
    方追查乙○○殺害翁明魁案件，未發覺丁○○隱匿兇刀犯罪前，即向警方自白隱
    匿兇刀犯行，並帶同警方起出並扣得兇刀即水果刀一把，嗣丁○○並接受裁判。
二、案經嘉義縣警察局報請臺灣嘉義地方法院檢察署檢察官偵查起訴。
    理  由
一、被告乙○○部分：
（一）訊據被告乙○○固坦承有於右揭時、地，持扣案之水果刀刺被害人翁明魁胸部
      一下之事實，惟矢口否認有殺害被害人之犯行，辯稱：當天伊一人在「相逢歌
      友會」內喝酒聽歌，旋被害人亦至該處喝酒，欲找伊聊天，遭伊拒絕，即邀伊
      至「相逢歌友會」外面說話，詎料伊隨被害人步出「相逢歌友會」門口之後，
      被害人即至機車旁取出扣案之水果刀一把，砍向伊，伊閃開，被害人手持之水
      果刀掉在地上，伊隨即將水果刀拾起，用雙手緊握在胸前，刀尖朝上，以求自
      保，但被害人復又撲向伊，水果刀即順勢刺入被害人胸部，並非伊持水果刀朝
      被害人胸部猛刺云云。惟查：
    (1)被害人翁明魁遭扣案之水果刀自胸部刺入，造成左側第四肋骨近胸骨處骨折斷
      裂，進入左側胸腔，再造成心包膜表面瘀血，下緣一處刺裂傷及心包膜內積血
      併大量血氣胸，造成左肺萎縮，因而死亡，業經臺灣嘉義地方法院檢察署檢察
      官督同法醫師相驗解剖屬實，有驗斷書、相驗屍體證明書及法務部法醫研究所
      （九二）法醫所醫鑑字第００六０號鑑定書在卷可稽。
    (2)綜合證人即當時在「相逢歌友會」內工作之服務生郭伊寧於警訊中供稱：「翁
      明魁（即被害人）與乙○○（即被告）在相逢歌友會店內發生口角之後，兩人
      都說到外面講，翁明魁走在前面，乙○○走到大門時就用右手臂往翁明魁胸前
      撞擊後，翁明魁就往後退，之後乙○○就走進店內‧‧‧」（警卷第六頁正、
      反面參見）；於偵查中供稱：「我看到乙○○、翁明魁說要到外面去講，看到
      乙○○有碰一下翁明魁，翁明魁往後退，乙○○走進店內，後老闆丙○○叫我
      叫一一九，我拿衛生紙給丙○○幫翁明魁止血。」（偵查卷第十四頁反面參見
      ），於本院審理時證稱：「當日他們二人（指被告與被害人）大聲說話之後，
      我確定他們二人都有說好到外面講，翁明魁走在前面乙○○走在後面一起出去
      ，他們走出去門口之後，我想他們走出去了，我就轉頭作我份內的工作，後來
      我又轉頭看到門外，看到乙○○以他的右手邊作勢碰了翁明魁一下，碰了約二
      、三秒的時間，翁明魁就往後退，我想說他們大概打架，我就從吧台走到外場
      招呼客人，這之間大概距離我看到翁明魁往後退約有幾分鐘的時間，之後我就
      看到丙○○與翁明魁蹲著，丙○○扶著翁明魁，我就跑出去看，丙○○就叫我
      趕快拿衛生紙止血，我就跑進吧台拿衛生紙，‧‧‧。（問：你看到他們出去
      ，你轉頭做你的工作，再轉頭的時間有多久？）我一共做了切歌、廣播，廣播
      之後再將麥克風放下才轉過頭去看，這大概要二十秒的時間，我想翁明魁與乙○○會有衝突，所以我廣播完之後，就注意看了一下他們有沒有什麼事情。」
      （本院九十二年七月八日訊問筆錄參見）；及證人即當時亦同在「相逢歌友會
      」內被告丁○○之夫於警訊中證稱：「我當時在店內（相逢歌友會）招呼客人
      ，正好我面向大義路，發現翁明魁與乙○○兩人在店口右側相互拉扯，我發現
      時即出店口勸阻，並將兩人隔離，同時我在隔離勸阻時在翁明魁上半身胸前沾
      染到血跡‧‧‧」（警卷第八頁反面參見），於偵查中證稱：「我看到乙○○
      與翁明魁兩人在外拉扯，我跑出去把他們拉開，我手碰到翁明魁感覺濕濕的，
      發現他流血，我喊叫服務小姐郭伊寧打一一九。」（偵查卷第十四頁反面參見
      ），於本院審理時證稱：「再來我是看見被害人與乙○○二人在門口近距離的
      拉扯，我就趕緊跑到門口介入他們二人之間從他們二人的胸部部分將他們二人
      撐開分離，這在我撐開他們的同時，我感覺翁明魁胸前濕濕的，我一看發現是
      血，這時我整個人都愣住了，一心只想要救翁明魁，沒有去注意到周遭的事物
      ，我趕緊跑進去叫甲○○叫救護車，再跑替翁明魁止血。」（本院九十二年六
      月十二日訊問筆錄參見），足徵被害人與被告前後步出「相逢歌友會」門口之
      際，被告隨即手持水果刀朝被害人之胸部猛刺一下。
    (3)被告初於警訊中即坦承持扣案之水果刀朝被害人身上刺一刀等情（警卷第二頁
      參見），於偵查中更明白供稱因與被害人二人以前喝酒常發生口角，為教訓被
      害人，而持扣案水果刀往被害人胸部刺一刀等情（偵查卷第十一頁反面至第十
      二頁正面、第五十一頁反面參見），於本院審理時才改稱是伊手持刀緊握胸前
      ，刀尖朝上被害人撲向伊，刀子才刺入被害人胸部等語，然據法醫師鑑定被害
      人屍體結果，發現被害人左前胸部一處銳器刺傷四乘零點八公分，距左鎖骨下
      二十公分，距胸骨中線三公分，距左乳頭五公分，三點至八點方向深入胸腔，
      造成左側第四肋骨近胸骨處骨折斷裂，有卷附法務部法醫研究所鑑定書（九二
      ）法醫所醫鑑字第００六０號鑑定書可按，是被害人應係遭被告手持扣案水果
      刀，刀尖朝下，刺入被害人胸部，而非如被告於本院審理時所供：水果刀由伊
      握在胸前，刀尖朝上，刺入被害人胸部等情。
    (4)被告對兇刀來源，原於警訊中供稱：確定由被害人自機車座墊下取出兇刀等語
      （警卷第二頁、第三頁反面參見），而相隔才十日，於本院審理時竟供稱被害
      人係從機車旁取出兇刀等語（本院卷九十二年一月二十日訊問筆錄參見），供
      述前後不一，又被告跟隨被害人步出「相逢歌友會」門口之後，即持刀刺殺被
      害人之情，已如前述，再參以被告自承於案發當日一直坐在櫃臺處飲酒聽歌（
      本院九十二年六月十二日訊問筆錄參見），而兇刀原放置地點乃在櫃臺水槽旁
      ，案發當晚仍為郭伊寧所使用，亦為證人郭伊寧於本院審理時證述明確，又觀
      之卷附「相逢歌友會」內櫃臺照片，坐在櫃臺位置確得看見兇刀所在位置及櫃
      臺服務人員取刀製作飲料之情形等客觀情狀，兇刀應為被告自「相逢歌友會」
      櫃臺水槽旁取出並攜出門外。
    (5)按扣案之兇刀一把，係一刀刃長約二十三公分，鋼鐵材質之水果刀，有附於警
      卷之照片可稽，若持扣案之水果刀朝人體之胸部刺，極易使人喪命，此亦為被
      告所自承（偵查卷第十二頁參見），是被告持扣案之水果刀朝被害人之胸部猛
      刺一刀，主觀上顯有殺人之犯意無訛。
    (6)又被告手部雖於案發時受傷，經證人郭伊寧證述屬實，然觀之被告受傷之部位
      在右手之虎口處，有附於偵查卷之照片一張可按，且被告於案發後五日經檢察
      官開庭傳訊時，傷口即已癒合，足見其受傷之輕，是該傷害或有可能為被告持
      刀刺被害人或將刀自被害人身體抽離時不小心劃傷，或為被告與被害人近身拉
      扯時不慎劃傷，難認係被害人持刀砍向被告，被告用手抵擋所受之傷害，不足
      以變更本院所形成之心證。
    (7)綜上，被告上開所辯，顯為事後畏罪卸責之詞，不足採信，本件事證明確，被
      告殺人犯行堪以認定。
（二）核被告乙○○所為係犯刑法第二百七十一條第一項之殺人罪。爰審酌被告僅於
      八十三年間有賭博前科，已於八十三年十二月十六日易科罰金執行完畢，素行
      尚稱良好，又與被害人除常至同一地點飲酒，日常生活上並無任何交集，竟於
      酒後為宣洩一己對被害人所累積之不滿情緒，即持刀將被害人殺害，生性兇殘
      ，惟其僅刺殺被害人一刀，即與被害人近身拉扯，未趁勢繼續砍殺被害人，手
      段尚非激烈，及迄未對被害人家屬為任何賠償等一切情狀，量處被告如主文所
      示之刑。又依被告犯罪之性質，認有褫奪公權之必要，併宣告褫奪公權八年。
二、被告丁○○部分：
（一）訊據被告丁○○對其於右揭時、地隱匿乙○○用以殺害翁明魁之兇刀即水果刀
      一把之事實坦白承認，而被告丁○○帶同警方起出並扣案之水果刀一把確係被
      告乙○○所使用之兇刀，亦據被告乙○○陳明在卷，足認被告丁○○之自白應
      與事實相符，事證明確，被告丁○○犯行堪以認定。
（二）核被告丁○○所為係犯刑法第一百六十五條之妨害他人刑事證據罪。被告於警
      方追查乙○○殺害翁明魁案件，未發覺被告隱匿兇刀犯罪前，即主動向警方坦
      承隱匿兇刀，並帶同警方起出並扣得兇刀即水果刀一把，有現場照片及扣案之
      水果刀在卷可稽，嗣被告並接受裁判，符合刑法第六十二條前段自首減輕其刑
      規定，同時符合刑法第一百六十六條自白減輕或免除其刑規定，因刑法第一百
      六十六條之規定較有利於被告，爰依該規定減輕其刑。爰審酌被告並無前科，
      素行良好，於警方一開始偵查乙○○殺人案件時，即自白其隱匿兇刀之情，並
      帶同警方起出兇刀，深具悔意，犯後態度良好等一切情狀，量處被告如主文所
      示之刑，並諭知罰金易服勞役之折算標準。
據上論斷，應依刑事訴訟法第二百九十九條第一項前段，刑法第二百七十一條第一項
、第一百六十五條、第三十七條第二項、第四十二條第二項、第六十二條前段、第一
百六十六條，罰金罰鍰提高標準條例第一條前段、第二條，判決如主文。
本案經檢察官陳鈴香到庭執行職務
中    華    民    國      九十二      年      八      月      二十八    日
                                      臺灣嘉義地方法院刑事第一庭
                                          審判長  法  官  夏金郎
                                                  法  官  李文輝
                                                  法  官  劉瓊雯
右正本證明與原本無異。
如不服本判決，應於判決送達後十日內向本院提出上訴狀( 應附繕本 )。告訴人或被
害人如對於本判決不服者，應具備理由請求檢察官上訴，其上訴期間之計算係以檢察
官收受判決正本之日期為準。
中    華    民    國      九十二      年      八      月      二十八    日
                                                  書記官   陳冠學
附錄本案論罪科刑法條全文：
刑法第二百七十一條第一項
中華民國刑法第二百七十一條
 (普通殺人罪)
殺人者，處死刑、無期徒刑或十年以上有期徒刑。
前項之未遂犯罰之。
預備犯第一項之罪者，處二年以下有期徒刑。
刑法第一百六十五條
中華民國刑法第一百六十五條
 (湮滅刑事證據罪)
偽造、變造、湮滅或隱匿關係他人刑事被告案件之證據，或使用偽造、變
造之證據者，處二年以下有期徒刑、拘役或五百元以下罰金。


司法院資訊處製作；財團法人民間司法改革基金會備份。
